【裁判字號】    92,上易,985
【裁判日期】    920820
【裁判案由】    妨害自由等
【裁判全文】
臺灣高等法院高雄分院刑事判決          九十二年度上易字第九八五號
    上  訴  人  台灣屏東地方法院檢察署檢察官
    上  訴  人
    即  被  告  甲○○
    選任辯護人  郭季榮律師
右上訴人因被告妨害自由等案件，不服臺灣屏東地方法院九十二年度易字第一三四號
中華民國九十二年三月二十一日第一審判決（起訴案號：臺灣屏東地方法院檢察署九
十一年度偵字第五一０九號），提起上訴，本院判決如左：
      主      文
原判決撤銷。
甲○○以強暴妨害人行使權利，處有期徒刑肆月，如易科罰金，以佰元折算壹日。
被訴毀損部分不受理。
      事      實
一、甲○○、乙○○及葉勝和三人原均為屏東縣麟洛鄉○○村○○街之鄰居。民國九
    十一年間，葉勝和位在屏東縣麟洛鄉○○村○○街四二號之房地（登記在其配偶
    賴枝珍名下）為原審法院強制執行拍賣，而由乙○○於同年四月二十三日標得。
    葉勝和得知後，即出面向拍定人乙○○索取跑路費新台幣十萬元，乙○○不從，
    雙方發生口角，乙○○遂委請甲○○與葉勝和協調，惟日後交涉談判過程中，甲
    ○○對乙○○協調後又變卦頗為氣憤，終至兩造交惡，甲○○遂於同年五月二十
    八日晚上十時三十分許，持棍追打乙○○，經趙妻許菀庭下跪勸阻始罷手。同年
    六月二十日上午八時許，甲○○以把車號ＶＳ─三三四三號自用小貨車（車主為
    甲○○之弟陳盛延）停放在乙○○位在大同街三六號住家正門口之強暴手段，妨
    害乙○○及其家人通行進出之權利。同年月二十三日，甲○○在上開住家門前，
    以豬欄鐵架圍成柵欄，繼之焊接加高並釘椿予以固定。同年七月二十三日，在上
    開架欄上堆置七個不銹鋼餵豬筒，再圍以黑色塑膠網，使乙○○住家門口猶如一
    幢黑物之強暴手段，妨礙乙○○及其家人通行進出之權利。直至同年七月三十日
    ，甲○○始將上開障礙物予以撤走。
二、案經乙○○訴由屏東縣警察局屏東分局移送台灣屏東地方法院檢察署檢察官偵查
    起訴。
      理      由
甲、有罪部分（即妨害自由部分）
一、上訴人即被告甲○○否認有以強暴妨害人行使權利情事，辯說：屏東縣麟洛鄉○
    ○街三十六號前之土地，為伊之弟弟陳盛延所有，伊將前開物品放在伊弟弟之土
    地上，乃為正當權利之行使。伊雖在告訴人家門口停車及置放欄杆與餵豬筒，惟
    留有一‧五公尺至二公尺通道讓告訴人進出，伊之行為並無妨害告訴人進出大門
    之權利云云。經查右開事實，已據告訴人乙○○指訴明確，核與證人即告訴人之
    妻許菀庭證述情節相符，並有照片三張附卷可稽。而依該等照片拍攝之現場實況
    ，無論係被告之車輛或鐵架等障礙物，皆緊鄰告訴人住宅之大門口放置，並無保
    留一‧五公尺至二公尺之通道予告訴人通行，其行為顯已到達妨害告訴人通行進
    出之程度。被告所舉之證人徐永興在本院調查時證述：伊經常看到告訴人在進出
    ，亦有看到告訴人以牽機車的方式進出云云，但核與卷附之照片不符。本件告訴
    人住宅之大門口既被被告之車輛及鐵架等障礙物擋住，縱令仍能進出，但已造成
    告訴人一家日常生活極大不便，被告仍難辭妨害自由刑責。證人徐永興證言，自
    難採為被告有利之證據。又被告之車輛及鐵架等障礙物雖放在其弟之土地上，但
    既已妨害告訴人進出大門的權利，已如上述，則無正當權利之行使可言。被告辯
    解，係卸責之詞，不足採信。本件事證明確，被告犯行足以認定。
二、核被告所為，係犯刑法第三百零四條第一項之以強暴妨害人行使權利罪。原審論
    罪科刑部分，固非無見，但查被告於九十一年六月六日，在告訴人標得之大同街
    四二號房屋門口，用鐵架築成路障之強暴手段，及同年月二十三日，在該屋門前
    ，以豬欄鐵架圍成柵欄，繼之焊接加高並釘椿予以固定之強暴手段，妨害告訴人
    及其家人進出該法拍屋之權利部分，並不構成犯罪，詳如後述，原判決一併加以
    論罪，自有未洽。檢察官循告訴人聲請提起上訴，指摘原判決量刑過輕，被告上
    訴，否認犯罪，雖均無理由，但原判決既有上述可議之處，仍應就妨害自由部分
    撤銷改判。審酌被告與告訴人為鄰居關係，僅因細故，用車輛，或用鐵架等障礙
    物，擋住告訴人住宅門口，妨害告訴人進出之權利，惡性不輕等一切情狀，量處
    如主文所示之刑，並諭知易科罰金之折算標準。
三、公訴意旨另稱：被告於九十一年六月六日，在告訴人標得之大同街四二號房屋門
    口，用鐵架築成路障之強暴手段，及同年月二十三日，在該標得房子門前，以豬
    欄鐵架圍成柵欄，繼之焊接加高並訂椿予以固定之強暴手段，妨害告訴人及家人
    進出該法拍屋之權利，涉犯刑法第三百零四條第一項之罪嫌云云。被告否認此部
    分犯行，辯說：告訴人所有之上開四十二號房地，是在九十一年七月四日點交，
 當時沒有人居住，並無妨害其行使權利云云。查告訴人於偵查中，檢察事務官問
    ：「當時大同街四十二號是否有人住﹖」答：「我是在七月四日才點交，大同街
    四十二號房子，當時沒人住，我們現在仍在整修中，還沒搬進入住」（見偵查卷
    第三十九頁背面）。本件被告在上開時地築路障及放柵欄之行為，告訴人既無在
    此屋居住，即無妨害其行使權利，此部分並不構成犯罪。因此部分與上開論罪科
    刑部分有實質上一罪關係，故不另為無罪之諭知。
乙、不受理部分（即毀損部分）
一、公訴意旨另稱：被告於九十一年五月二十七日晚上十時四十分許，在屏東縣麟洛
    鄉○○街三十六號告訴人住家門口，拍打告訴人所有之車號ＭＰ─四八一八號自
    小客車前擋風玻璃，致有一條裂痕。因認被告涉犯刑法第三百五十四條之毀損罪
    嫌云云。
二、按告訴乃論之罪，其告訴已逾告訴期間者，應諭知不受理之判決，刑事訴訟法第
    三百零三條第三款定有明文。又刑法第三百五十四條之毀損罪，依刑法第三百五
    十七條規定，須告訴乃論。查告訴人於警訊時只表示對被告提出恐嚇取財及妨害
    自由告訴（見警訊9.11.偵訊筆錄二次）。偵查中提出告訴狀亦表示對被告提出
    恐嚇取財及妨害自由告訴（見偵查卷第十三頁）。直至九十一年十二月三日，檢
    察事務官問告訴人：「告甲○○恐嚇、妨害自由﹖」答：「還要告他毀損我的汽
    車前擋風玻璃，他打得有一條裂痕」。距案發日已逾六月之告訴期間，揆諸前開
    規定，應諭知不受理之判決。
三、原審不察，為實體之無罪判決，自有未當。檢察官上訴，指摘原判決此部分認事
    用法有未洽之處，雖不足採，但原判決此部分既有可議之處，仍應予撤銷改判，
    另為不受理之諭知。
丙、檢察官上訴意旨另稱：告訴人認被告尚涉恐嚇等部分，究係適用法條錯誤，或與
    妨害自由部分具有裁判上一罪之關係，本院實有再加以釐清之必要云云。查恐嚇
    罪部分，檢察官並無起訴，而告訴人所提出之錄音帶譯文內容，被告亦無恐嚇之
    言語，更與本件妨害自由無關，並無裁判上一罪之關係，併此明。
據上論斷，應依刑事訴訟法第三百六十九條第一項前段、第三百六十四條、第二百九
十九條第一項前段、第三百零三條第三款、刑法第三百零四條第一項、第四十一條第
一項前段，罰金罰鍰提高標準條例第一條前段、第二條，判決如主文。
本案經檢察官方娜蓉到庭執行職務。
中    華    民    國     九十二     年       八       月     二十       日
                              臺灣高等法院高雄分院刑事第二庭
                                  審判長法官  林正雄
                                        法官  黃壽燕
                                        法官  張意聰
右正本證明與原本無異。
不得上訴。
                                      書記官  陳靖華
中    華    民    國     九十二     年       八       月    二十一      日
附錄：本判決論罪科刑法條：
刑法第三百零四條第一項
以強暴、脅迫使人行無義務之事或妨害人行使權利者，處三年以下有期徒刑、拘役或
三百元以下罰金。
                                                                        Ｆ


司法院資訊處製作；財團法人民間司法改革基金會備份。
